【裁判字號】    97,易,2517
【裁判日期】    970919
【裁判案由】    毒品危害防制條例
【裁判全文】
臺灣板橋地方法院刑事判決              97年度易字第2517號
公  訴  人  臺灣板橋地方法院檢察署檢察官
被      告  甲○○
上列被告因違反毒品危害防制條例案件，經檢察官提起公訴（97
年度毒偵字第5866號），被告為有罪之陳述，經改行簡式審判程
序審理，本院判決如下：
    主  文
甲○○施用第二級毒品，累犯，處有期徒刑玖月。
    事實及理由
一、犯罪事實：
(一)甲○○前於民國88年間因施用第二級毒品案件，經臺灣士林
    地方法院以88年度毒聲字第1023號裁定送觀察、勒戒後，因
    認有繼續施用毒品之傾向，復經同法院以88年度毒聲字第11
    39號裁定令入戒治處所施以強制戒治1 年，嗣因戒治成效經
    評估為合格，於89年1 月31日經同法院以89年度毒聲字第
    302 號裁定停止戒治，所餘戒治期間交付保護管束，而於89
    年2 月11日停止戒治出所，於89年6 月28日保護管束期滿執
    行完畢，由臺灣士林地方法院檢察署檢察官於89年7 月14日
    以89 年 度戒毒偵字第97號不起訴處分確定；又因施用第二
    級毒品案件，經同法院以90年度毒聲字第705 號裁定令入戒
    治處所施以強制戒治，於91年5 月16日執行完畢，其施用毒
    品犯行，經同法院以90年度簡字第1293號簡易判決判處有期
    徒刑6 月，於90年11月22日確定；再因施用第二級毒品案件
    ，經本院以92年度毒聲字第304 號裁定令入戒治處所施以強
    制戒治，於93年1 月9 日因毒品危害防制條例修正報結，其
    施用毒品犯行，經本院以92年度易字第1407號判決判處有期
    徒刑7 月，於92年6 月30日確定，上開二案接續執行而於94
    年1 月27日因縮刑期滿執行完畢（於本案構成累犯）。
(二)詎甲○○猶不知悔改，明知甲基安非他命為毒品危害防制條
    例所規定之第二級毒品，依法不得施用、持有，復基於施用
    第二級毒品甲基安非他命之犯意，於96年7 月6 日14、15時
    許，在臺北縣蘆洲市○○路192 號2 樓租屋處，以將甲基安
    非他命置於玻璃球吸食器內用火燒烤吸食其生成煙霧之方式
    ，施用甲基安非他命乙次。嗣於同日21時許為警在上址查獲
    甲○○與賴朝陽等5 人（所涉犯賣毒品部分，由臺灣板橋地
    方法院檢察署檢察官另案偵辦），經警採集其尿液送驗結果
    呈甲基安非他命陽性反應，而查悉上情。
(三)案經臺北縣政府警察局板橋分局報告臺灣板橋地方法院檢察
    署檢察官偵查起訴，經本院改行簡式審判程序審理。
二、證據：
(一)被告甲○○於偵查、本院訊問及審理時之自白。
(二)臺灣檢驗科技股份有限公司96年7 月25日CH/2007/70772 號
    濫用藥物尿液檢驗報告及臺北縣政府警察局板橋分局偵辦毒
    品危害防制條例案被移送人姓名及代碼對照表各乙紙。
三、按92年7 月9 日新修正之毒品危害防制條例刪除二犯及三犯
    之規定，一改修法前繁雜之處遇程序，僅將施用毒品者簡化
    區分為初犯、再犯，並認施用毒品者係屬病患性犯人，以觀
    察、勒戒戒除其身癮，並以強制戒治去除其心癮。經觀察、
    勒戒或強制戒治執行完畢釋放後，若係5 年後再犯該條例第
    10條施用毒品罪者，與同條例第20條第1 項、第2 項關於「
    初犯」之處理方式相同，檢察官應先聲請法院裁定令被告入
    勒戒處所觀察、勒戒，並視有無繼續施用毒品傾向，決定應
    予釋放、為不起訴之處分，或應聲請法院裁定令入勒戒處所
    強制戒治；若係5 年內「再犯」同條例第10條施用毒品罪者
    ，依同條例第23條第2 項規定，檢察官則應依法追訴。觀諸
    該條例第20條第3 項之修正理由：「觀察、勒戒或強制戒治
    5 年後再犯者，顯見前所實施之觀察、勒戒或強制戒治已足
    以遮斷其施用毒品之癮，為期自新及協助其戒除毒癮，對此
    5 年後再犯者，爰明定仍適用初犯之規定，先經觀察、勒戒
    、強制戒治之程序」及同條例第23條第2 項之修正理由：「
    為配合簡化施用毒品犯之刑事處遇程序，並鑑於經觀察、勒
    戒或強制戒治執行完畢釋放後5 年內再犯者，其再犯率甚高
    ，原據以實施之觀察、勒戒及強制戒治既已無法收其實效，
    自應施以刑事處遇」，顯然如施用毒品者係前經觀察、勒戒
    或強制戒治等治療程序執行完畢5 年後，始再施用毒品之「
    初犯」，因前所執行之觀察、勒戒或強制戒治已足收戒除毒
    癮之效，自應重新執行觀察、勒戒或強制戒治等治療程序，
    並於治療程序執行完畢後，由檢察官為不起訴處分，毋庸對
    之追訴處罰；反之，在「再犯」之情形，因其先前所為治療
    程序顯未能收戒斷毒癮之效，且考量施用毒品者之再犯率偏
    高，乃簡化其刑事處遇程序，而逕予追訴處罰，不再施以治
    療程序。參酌上開立法理由，修正毒品危害防制條例就施用
    毒品者，祇於「初犯」及「5 年後再犯」二種情形，有其追
    訴條件之限制，即須於初犯經觀察、勒戒或強制戒治釋放後
    ，5 年內均無施用毒品之行為，始能認其前所實施之觀察、
    勒戒或強制戒治已足遮斷毒癮，而得於5 年後再犯時，再予
    適用初犯之規定，重行觀察、勒戒等程序。倘5 年內已經再
    犯，被依法追訴處罰，縱其第三次（或第三次以上）施用毒
    品之時間在初犯釋放5 年以後，即與「5 年後再犯」之情形
    有別，且因已於「5 年內再犯」，顯見其再犯率甚高，原實
    施觀察、勒戒或強制戒治，已無法收其實效，而無5 年戒斷
    期之存在，自無再經觀察、勒戒及強制戒治之必要，應由檢
    察官逕行起訴，始符新法修正之本旨（最高法院95年度台非
    字第59號判決、同院95年度台非字第65號判決可資參照）。
    查本件甲○○前於88年間因施用第二級毒品案件，經臺灣士
    林地方法院以88年度毒聲字第1023號裁定送觀察、勒戒後，
    因認有繼續施用毒品之傾向，復經同法院以88年度毒聲字第
    1139號裁定令入戒治處所施以強制戒治1 年，嗣因戒治成效
    經評估為合格，於89年1 月31日經同法院以89年度毒聲字第
    302 號裁定停止戒治，所餘戒治期間交付保護管束，而於89
    年2 月11日停止戒治出所，於89年6 月28日保護管束期滿執
    行完畢，由臺灣士林地方法院檢察署檢察官於89年7 月14日
    以89年度戒毒偵字第97號不起訴處分確定；又因施用第二級
    毒品案件，經同法院以90年度毒聲字第705 號裁定令入戒治
    處所施以強制戒治，於91年5 月16日執行完畢，其施用毒品
    犯行，經同法院以90年度簡字第1293號簡易判決判處有期徒
    刑6 月，於90年11月22日確定；再因施用第二級毒品案件，
    經本院以92年度毒聲字第304 號裁定令入戒治處所施以強制
    戒治，於93年1 月9 日因毒品危害防制條例修正報結，其施
    用毒品犯行，經本院以92年度易字第1407號判決判處有期徒
    刑7 月，於92年6 月30日確定，上開二案接續執行而於94年
    1 月27 日 因縮刑期滿執行完畢乙節，有臺灣高等法院被告
    前案紀錄表乙份在卷可按，則被告既曾於91年5 月16日強制
    戒治釋放後5 年內再犯施用第二級毒品案件，並經判刑確定
    且執行完畢，揆諸上開說明，被告甲○○於96年7 月6 日犯
    本件施用第二級毒品之行為，自與毒品危害防制條例第20條
    第3 項所規定「5 年後再犯」之情形不合，檢察官提起本件
    公訴，於法尚無不合，合先敘明。
四、核被告甲○○所為，係犯毒品危害防制條例第10條第2 項之
    施用第二級毒品罪。又被告有事實及理由欄一（一）所載之
    犯罪、科刑暨刑之執行完畢紀錄，此亦有前開臺灣高等法院
    被告前案紀錄表乙份可稽，其於有期徒刑之執行完畢後5 年
    內，故意再犯本件有期徒刑以上之罪，為累犯，應依刑法第
    47條第1 項規定，加重其刑。爰審酌被告曾因施用毒品而觸
    法，經觀察、勒戒及強制戒治後，應知所惕勵，當知悉施用
    毒品之危害及其違法性，詎其仍因自制力薄弱，並漠視法令
    禁制，而再犯本案，顯不知悛悔，應嚴予非難，兼衡被告於
    犯後即能坦承犯行，而其施用毒品行為於本質上係屬自我戕
    害行為，反社會性之程度應屬較低等一切情狀，量處如主文
    所示之刑，以資懲儆。
五、應依刑事訴訟法第299 條第1 項前段、第273 條之1 第1 項
    、第310 條之2 、第454 條第1 項，毒品危害防制條例第10
    條第2 項，刑法第11條前段、第47條第1 項，判決如主文。
本案經檢察官吳宗光到庭執行職務。
中    華    民    國    97    年    9     月    19    日
                  刑事第十四庭  法  官  鄭燕璘
以上正本證明與原本無異。
如不服本判決，應於判決送達後10日內，向本院提出上訴書狀敘
明上訴理由（應附繕本），上訴於臺灣高等法院。
中    華    民    國    97    年    9     月    19    日
                                書記官  陳筱惠
附錄本案論罪科刑法條全文：
毒品危害防制條例第10條：
施用第一級毒品者，處6月以上5年以下有期徒刑。
施用第二級毒品者，處3年以下有期徒刑。


司法院資訊處製作；財團法人民間司法改革基金會備份。
